【裁判字號】    90,交易,51
【裁判日期】    900305
【裁判案由】    竊盜等
【裁判全文】
臺灣高雄地方法院刑事判決                九十年度交易字第五一號
    公  訴  人  臺灣高雄地方法院檢察署檢察官
    被      告  乙○○
右列被告因竊盜等案件，經檢察官提起公訴（八十九年度偵字第五五０五號），本院
判決如左：
    主  文
乙○○竊盜，處有期徒刑伍月，如易科罰金，以參佰元折算壹日；又服用酒類，不能
安全駕駛動力交通工具，處有期徒刑參月，如易科罰金，以參佰元折算壹日；應執行
有期徒刑陸月，如易科罰金，以參佰元折算壹日。
    事  實
一、乙○○於民國八十九年三月二日上午五時二十分許，在高雄縣岡山鎮○○路大魔
    域卡拉ＯＫ飲酒後意識能力降低，但尚未達精神耗弱程度，見停在上開卡拉ＯＫ
    店前，龍立交通有限公司所有由甲○○所駕駛車號Ｐ５─四三二號營業用黃色小
    客車，鑰匙插在車內電門上，認有機可乘，遂起貪念，竟意圖為自己不法之所有
    ，用車上鑰匙啟動引擎竊取該營業用小客車，得手後，乙○○又明知服用酒類，
    不能安全駕駛動力交通工具時，不得駕駛動力交通工具，竟仍駕駛上開竊得之車
    輛沿高楠公路前往高雄市楠梓區方向，嗣於同日上午五時三十分許，行經高雄市
    楠梓區○○路五號時，為逃避尾隨其後甲○○追緝而棄車逃逸，旋即遭據報趕到
    之員警查獲，經警測試其吐氣所含酒精濃度高達每公升零點六毫克，始查悉上情
    。
二、案經高雄市政府警察局楠梓分局報告台灣高雄地方法院檢察署檢察官偵查起訴。
    理  由
一、訊據被告乙○○對於右揭時、地服用酒類，飲酒後吐氣所含酒精成份達每公升０
    ．六毫克，駕駛甲○○所停放於上開卡拉ＯＫ前之營業用小客車，前往高雄市楠
    梓區被查獲之事實坦承不諱，惟矢口否認有竊盜犯行，辯稱：伊當時喝醉酒誤以
    為所駕駛之車輛是自已開來之車牌號碼ＸＡ—四七八六號自用小客車，伊並無竊
    盜之故意云云。惟查，（一）被告所駕駛之車牌號碼ＸＡ—四七八六號自用小客
    車，係屬萬孝萱所有，為紅色大發牌一千三百ＣＣ之自用小客車，此有車籍作業
    系統查詢認可資料一紙在卷可稽，顯與甲○○所駕駛車牌號碼Ｐ５─四三二號，
    為龍立交通有限公司所有，係屬黃色福特六和牌二千ＣＣ營業用小客車，此亦有
    車籍作業系統查詢認可資料一紙在卷可稽，無論在顏色、外型、式樣、品牌二部
    汽車均有顯著差異。（二）另被告稱當時其所自行開來之車子係停放於大魔域卡
    拉ＯＫ停車場距離卡拉ＯＫ大門約二十至三十公尺等語（見本院九十年二月二十
    三日審判筆錄），而被告卻在距離其停車之位置二十至三十公尺之遙的大魔域卡
    拉ＯＫ店門口，開走尚有鑰匙插在電門上之車牌號碼Ｐ５─四三二號營業用小客
    車，並且所開往方向係往高雄市楠梓區，亦非被告所稱欲開自己之車子回位於高
    雄縣岡山鎮之家中，另據被害人甲○○於警訊亦供述當被告將其駕駛之車輛開走
    之際有從後喊叫，並且被告於警訊亦明白供述其明知有人在其後追趕，嗣於追到
    後時棄車逃跑等語，綜上所述，被告所駕駛之車輛與自己開來之車輛二者差距甚
    大，且停放地點亦不同，另被告所駕駛之車輛係鑰匙插於電門早已發動之車輛，
    而被告駕駛之方向亦非朝向自己家中，並明知被害人在其後追趕，而於被害人追
    到後始棄車逃逸，被告有竊盜犯意彰彰甚明，被告上開所辯，顯係卸責之詞，不
    足採信；此外，本件復有贓物認領保管收據、被告吐氣所含酒精濃度測試表、高
    雄市政府警察局舉發違反道路交通管理事件通知單等在卷可資佐證，末按刑法第
    一百八十五條之三規定所謂「不能安全駕駛」，係抽象危險犯，並不以發生具體
    危險為必要，就醫學文獻所知，酒精對認知行為功能之影響，於血液時酒精濃度
    達每一百毫升二０至三０（即呼氣之酒精濃度每公升０．一至．一五毫克）毫克
    即會動作變慢，思考力差；每一百毫升三０至八０毫克（即呼氣之酒精濃度每公
    升０．一五至０．四毫克）則動作與思考能力更下降；而酒精使用後對身體之影
    響除上述自主神經系統亢奮與認知功能的短暫性缺損外，與駕駛能力有關者尚有
    對移動景物之追蹤能力、經強光照射後恢復視力、監視四周之注意力，此三種能
    力在夜間駕車尤其重要；又飲酒後一小時左右，其體內酒精濃度可達最高；再者
    對於呼氣酒精濃度達每公升０．五五毫克以上，肇事率為一般正常人之十倍。（
    此有台北醫學院附設醫院精神科主任蔡尚穎「酒精對人體生理與行為之影響」一
    文可資參考）。而被告為警查獲時經酒精測試，其呼氣酒精濃度已達每公升０．
    六毫克，猶高於前揭標準，其發生肇事之危險性，已高出一般人甚多，依上開說
    明，被告當時駕駛狀況，顯已達不能安全駕駛之情狀。本件事證明確，被告竊盜
    及公共危險犯行，均堪以認定，應依法論科。
二、核被告乙○○所為，係犯刑法第三百二十條第一項竊盜罪、第一百八十五條之三
    服用酒類，不能安全駕駛動力交通工具而駕駛罪。被告竊得上開甲○○所駕駛之
    汽車後，即駕駛前往高雄市楠梓區方向，顯已排除甲○○之占有，而己建立自己
    之占有，事後雖經甲○○追趕而棄車逃逸，惟被告之行為應已竊盜既遂，公訴人
    認被告竊盜仍僅止於著手尚未既遂，尚有誤會。被告所犯竊盜罪及服用酒類，不
    能安全駕駛動力交通工具而駕駛罪，犯意各別，犯罪構成要件迥不相侔，應予分
    論併罰。爰審酌被告正值壯年，本可自食其力，竟囿於一時貪念，恣意竊取他人
    汽車，顯乏尊重他人財產權益之觀念，又酒後駕車之危害及酒後不應駕車之觀念
    ，已透過學校教育、政令宣導及各類媒體廣為介紹傳達各界週知多年，被告對於
    酒後不能駕車，及酒醉駕車之危險性，應有相當之認識，詎其明知飲酒致醉，不
    能安全駕駛，猶駕車上路，心存僥倖，漠視其他用路人生命、財產安全，應予非
    難，惟被告並無前科記錄，此有台灣高等法院被告全國前案紀錄表一紙在卷可按
    ，所竊得之汽車業已歸還被害人及被害犯罪後坦承部分犯行，非無悔意等一切情
    狀，分別量處如主文所示之刑，並定其應執行之刑，併均諭知易科罰金折算標準
    ，資為懲儆。
三、中華民國刑法第四十一條業經立法院於九十年一月四日修正，總統於同月十日公
    布，自該月十二日起施行，雖被告所犯之竊盜罪為最重本刑五年以下有期徒刑之
    罪，依其行為時即修正前刑法第四十一條之規定，所宣告之刑不得易科罰金，然
    因其行為後刑法第四十一條修正為：「犯最重本刑為五年以下有期徒刑以下之刑
    之罪，而受六月以下有期徒刑或拘役之宣告，因身體、教育、職業或家庭之關係
    ，執行顯有困難者，得以一元以上三元以下折算一日，易科罰金。但確因不執行
    所宣告之刑，難收矯正之效，或難以維持法秩序者，不在此限。併合處罰之數罪
    ，均有前項情形，其應執行之刑於六月者，亦同」，與修正前之刑法第四十一條
    相較，顯以修正後之規定對被告較為有利，爰依同法第二條第一項前段適用裁判
    時法律，就被告上開宣告刑及應執行刑，均依新修正之刑法第四十一條第一項規
    定諭知易科罰金折算標準，附此敘明。
據上論結，應依刑事訴訟法第二百九十九條第一項前段，刑法第三百二十條第一項、
第一百八十五條之三、第五十一條第五款、第四十一條第一項、第二條第一項前段，
罰金罰鍰提高標準條例第一條前段、第二條，判決如主文。
中      華      民      國      九十    年      三     月       五      日
                                    臺灣高雄地方法院交通庭
                                        法  官  廖  建  瑜
右正本證明與原本無異。
如不服本判決，應於判決送達後十日內，向本院提出上訴狀。
                                        書記官  歐  文  政
中    華    民    國      九十      年      三      月      七      日
※附錄本件論罪科刑法條全文※
刑法第一百八十五條之三：
服用毒品、麻醉藥品、酒類或其他相類之物，不能安全駕駛動力交通工具而駕駛者，
處一年以下有期徒刑、拘役或三萬元以下罰金。
刑法第三百二十條：
意圖為自己或第三人不法之所有，而竊取他人之動產者，為竊盜罪，處五年以下有期
徒刑、拘役或五百元以下罰金。
意圖為自己或第三人不法之利益，而竊佔他人之不動產者，依前項之規定處斷。
前二項之未遂犯罰之。


司法院資訊處製作；財團法人民間司法改革基金會備份。
